【裁判字號】    92,聲再,330
【裁判日期】    920926
【裁判案由】    聲請再審
【裁判全文】
台灣高等法院刑事裁定                            九十二年度聲再字第三三０號
    再審聲請人
    即受判決人  甲○○
右列聲請人因偽造文書案件，對於本院八十九年度上訴字第三六七六號，中華民國九
十一年四月二日確定判決（臺灣板橋地方法院八十八年度訴字第一七一九號、臺灣板
橋地方法院檢察署八十八年度偵字第二一五二四號、第二一五五０號、第二一八四三
號、第二一八四四號、第二一八四五號、第二一八四六號、第二一八四七號、第二二
二七七號、第二二二七八號、第二二二七九號、第二二七００號、第二二七五０號、
第二三一二三號、第二三四五三號及同署八十八年度偵字第二三八三五號移送併案審
理），聲請再審，本院裁定如左：
    主  文
再審之聲請駁回。
    理  由
一、聲請意旨略以：原確定判決認定聲請人犯有偽造文書罪刑，無非係以連冠育、張
    阿漳、林明堂、林義信、林榮堂之陳述及工程日報表等，作為聲請人連續行使業
    務上登載不實文書之證據，固非無見。惟查：（一）被告於本件判決確定後，發
    現下列確實之新證據，足認應受無罪之判決：、內政部六二、一、三０台內地
    字第五０三五四四號函：「建築法第廿一條規定『建築師承辦業務所為之行為應
    負法律責任』依照上開規定建築師承辦業務時且可由其事務所內依法登記有案之
    相關技術人員協助辦理」。依此規定勘驗可由建築師事務所之技術人員為之。本
    件勘驗亦有此情形，依法自無不合。確定判決誤認建築師必需親自到現場勘驗云
    云，於法自有未合。內政部六六年九月二二日台內營字第七四五九九三號函：
    「．．．開工報告及使用執照之申請依法應由起造人為之，監造人僅應起造人之
    會同而予簽章．．．如監造人無正當理由而拒不會同或無法會同者，仍得由起造
    人單獨申請之」，依此規定申請使用執照係由起造人為之，被告並無行使或偽造
    文書之可能。內政部七三、二、二０台內營字第二一三四一四號函：「按建築
    工程中必須勘驗部份，應由直轄市、縣主管建築機關於核定建築計劃時，指定由
    承造人按時申報勘驗合格後方得繼續施工，此為建築法第五十八條第一項所明定
    ：是以申報勘驗應為承造人之責任。」依該函意旨申報勘驗係屬承造人之責任，
    被告從未申報勘驗，即無偽造或行使偽造文書之問題。台北縣政府工務局七十
    七年五月十三日建管業務協調會紀錄：該紀錄第四點載明：「現行申報勘驗，須
    檢送『建築執照背面勘驗記錄表內監造建築師之簽章』法無明文，且未符實際，
    建管處同意免附。」云云，依該協調紀錄所載建築師無需於勘驗申報書簽章。查
    卓文隆於八十八年十月十五日提供與調查站之申報勘驗辦法係八十二年六月二十
    三日發布，本件判決附表三Ａ、Ｂ所示之勘驗申報書均為該辨法發布前製作，依
    法律不溯及既往原則，自無該辦法之適用。監造人既無需於勘驗申報書簽章，自
    無偽造或行使偽造文書之可能。內政部製訂之建築工程勘驗報告書：依內政部
    製訂之建築工程勘驗報告書之內容，監造人部份只需列出其要求之資料即可，無
    需由建築師簽章，台北縣政府製訂之勘驗申報書與上述內政部製造者有所違背，
    該違背部份於法即無效力。建築師既無需於申報書簽章，即無構成偽造或行使偽
    造文書之可能。台北市政府工務局七六、一、十九北市工建字第六０三一一四
    號函主旨為：「建築工程建造執照背面『建築物勘驗紀錄表』除供主管機關勘驗
    記錄用，不得填註任何文字」，說明為：「建築法第五十六條、第六十條規定勘
    驗為主管建築機關權責」云云，勘驗既為建築主管機關權責，建築師即無需負勘
    驗之責任，配合申報自無偽造或行使偽造勘驗申報書之可能。證人曾順鴻：被
    告最近從事務所之前技術員工曾順鴻（台北縣永和市○○路○段二五─二號五
    樓）得知伊曾代被告至工地現場勘驗。因勘驗並無一定方式，被告事務所技術員
    工代理勘驗，依上規定，亦屬合法勘驗。由此足證被告蓋章及簽名前確經勘驗。
    （二）原確定判決就林榮堂所作之工程日報表八紙，八樓部分（八十二年一月
    一日至八十二年九月二十二日）八十二年四月十日、八十二年四月二十二日，十
    二樓部分（八十二年一月三日至八十二年九月十三日）八十二年二月十一日、八
    十二年三月九日、八十二年三月十二日、八十二年三月十五日、八十二年五月四
    日、八十二年五月八日、八十二年五月十一日、八十二年五月十四日有提及建築
    師到場。林明堂於檢察官偵查時供稱：「我在場時有看見建築師事務所職員至
    現場」等語（見板檢八十八年十月一日偵訊筆錄）。連冠育稱印象中有看過
    聲請人至工地一、二次（見板檢八十八年十月二十八日偵訊筆錄）。聲請人事
    務所員工陳宗耀建築師證稱：「有去六次，施工前去拉建築線中心點，放樣（勘
    驗）與業主討論銷售問題，現場施工有去三次，．．．是甲○○叫我去的。不一
    定是勘驗工作，正式勘驗有一次，是二樓板檢查驗對尺寸．．．。簡欲峰於台
    北地院九十年七月十九日審理時證稱：前後二、三次，動工後也有去過一次．．
    ．（其他二次你去做何事？）是甲○○說要現場實測，第一次放樣（勘驗）、測
    量，第二次是動工之前，發現界址有問題。」。聲請人曾提出八十二年七月三
    十日及八月二十日新莊加油站發票、路線圖及汽車牌照稅繳款書，證明聲請人卻
    於「博士的家」第四層及第六層樓板灌漿前至工地勘驗。台北縣政府工務局建
    管科施工管理組羅錫墩於板院八十八年十一月六日審理時證稱：「申報日期會稍
    晚於實際勘驗日期」。由此足見申報日期（八十二年五月五日、八月三日、八月
    二十一日）與實際勘驗日期（八十八年五月四日、七月三十日、八月二十日）必
    不相合，依八十二年五月四日工程日報表、七月三十日及八月二十日之加油站發
    票，足認被告確於前揭時日赴「博士的家」勘驗地下室二層，地上第四層及第六
    層頂板甚明。且證人羅錫墩於八十八年十一日六日又證稱：「建築執照之勘驗紀
    錄表施工期間由起造人保管直至申請使用執照時才會提出來」云云，益見被告並
    無偽造行使該文書之可能，等有利於被告之證據，漏未整體斟酌，致為不利於被
    告之認定。再審聲請人於判決確定後，發現有新証據，足資証明再審聲請人確實
    到現場監造，且原確定判決對於前述有利於聲請人之證據漏未斟酌，前開新証據
    及原確定判決漏未審酌之證據，足使再審聲請人獲得更有利之判決，爰依刑事訴
    訟法第四二０條第一項第六款及第四二一條規定聲請再審，以資救濟云云。
二、按刑事訴訟法第四百二十條第一項第六款所謂：「發見確實之新證據」係指就該
    新證據之本身作形式上觀察，毌須經調查程序，顯然可認為足以動搖原確定之判
    決；且該證據於當時即已存在，祇為法院及當事人所不知，迨判決後始行發現之
    情形而言（參閱最高法院四十年台抗字第二號判例意旨）。如係聲請傳訊證人；
    或係他人事後追述當時見聞之空洞言詞；或係事後任意由人出一張證明書證明受
    判決人以前所為有利之主張係屬實在，而不足以推翻原確定判決所憑之證據者，
    均非上開所謂：「確實之新證據」（參照最高法院四十一年台抗字第一號、三十
    三年抗字第七十號、四十九年台抗字第七十二號判例意旨）。又所謂「新證據」
    除須可認為確實具有足以動搖原確定判決，而對受判決人為更有利判決之「確實
    性」外，尚須具備該證據係在事實審法院於判決前已存在，因未經發見，不及調
    查斟酌，或審判時未經注意，至其後始行發見之「新規性」特質，二者均屬不可
    或缺，倘若未兼備上開學理上所謂「確實性」與「新規性」之二種為聲請再審新
    證據之特性，即不能據為聲請再審之原因。再者，有罪之判決確定後，為受判決
    人之利益聲請再審，必其聲請之理由合於刑事訴訟法第四百二十條第一項所定情
    形之一或第四百二十一條有足生影響於判決之重要證據漏未審酌者，始准許之。
    而刑事訴訟法第四百二十一條所謂漏未審酌之證據，須該證據係屬重要，一經審
    酌，即足以影響於確定判決者始足當之。
三、經查：
(一)再審聲請人所指內政部六二、一、三０台內地字第五０三五四四號函、六六年九
    月二二日台內營字第七四五九九三號函、七三、二、二０台內營字第二一三四一
    四號函、台北縣政府工務局七十七年五月十三日建管業務協調會紀錄第四點及台
    北市政府工務局七六、一、十九北市工建字第六０三一一四號函等函文，或係函
    示負責監造之建築師是否親自駐地監工疑義，或係函示開工報告及使用執照之申
    請依法應由起造人為之、申報勘驗應為承造人之責任，或係函示台北縣政府建管
    處經協調同意免附建築執照背面勘驗記錄表內監造建築師之簽章，或係函示建築
    工程建造執照背面「建築物勘驗紀錄表」除供主管機關勘驗記錄用，不得填註任
    何文字等情，此項證據與聲請人本件犯行無涉，自不足以動搖聲請人偽造文書犯
    行之成立，參酌前開之說明，非所謂發現確實之新證據，酌然甚明。又聲請人另
    指稱台北縣政府製訂之勘驗申報書與上述內政部製造者有所違背該違背部份於法
    即無效力及得知證人曾順鴻曾代被告至工地現場勘驗，認係「發見確實之新證據
    」，惟此項證據內容就本身形式觀察，尚須經一定之調查程序，顯非不須調查即
    足以使原確定判決發生動搖之新證據，亦與「確實之新證據」之要件有所相違。
(二)法院就案內所有證據本於調查所得心證，分別定其取捨，而為事實之判斷，屬其
    職權之行使，又證據之證明力，亦即證據之價值判斷，由法院本其自由心證而為
    之，屬合法行使。原確定判決於理由欄中已將法院調查證據所得心證之理由記明
    於理由欄中（見原確定判決理由欄甲、貳、五被告甲○○行使業務登載不實部分
    ），而聲請人所指林榮堂所作之工程日報表八紙、證人林明堂、陳宗耀建築師、
    簡欲峰、台北縣政府工務局建管科施工管理組羅錫墩及同案被告連冠育所為前開
    之證詞，原確定判決未採為聲請人有利之證據，此乃原確定判決對於證據之取捨
    ，其雖未於判決理由中說明捨棄不採用之理由，固有所未週，惟原確定判決既採
    用其他之證據證明聲請人共同犯罪，則上開未經採用之證人之證詞，即非足生影
    響於判決之重要證據。揆諸前揭說明，聲請人聲請本件再審，為無理由，應予駁
    回。
據上論斷，應依刑事訴訟法第四百三十四條第一項，裁定如主文。
中      華      民      國    九十二    年      九      月    二十六    日
                            臺灣高等法院刑事第六庭
                                審判長法  官  陳  春  秋
                                      法  官  高  明  哲
                                      法  官  洪  英  花
右正本證明與原本無異。
不得抗告。
                                      書記官  陳  威  霖
中      華      民      國    九十二    年      九      月    二十六    日


司法院資訊處製作；財團法人民間司法改革基金會備份。
